【裁判字號】    95,交訴,120
【裁判日期】    951130
【裁判案由】    業務過失致死
【裁判全文】
臺灣臺北地方法院刑事判決             95年度交訴字第120號
公  訴  人  臺灣臺北地方法院檢察署檢察官
被      告  丙○○
選任辯護人  許嘉容律師
上列被告因業務過失致死案件，經檢察官聲請以簡易判決處刑（
九十五年度偵字第一○○二二號），本院認不宜以簡易判決處刑
，改依通常程序審理，因被告於本院準備程序中就被訴事實為有
罪之陳述，經本院合議庭裁定進行簡式審判程序，判決如下：
    主  文
丙○○從事業務之人，因業務上之過失致人於死，處有期徒刑陸
月，如易科罰金，以銀元參佰元即新臺幣玖佰元折算壹日；緩刑
貳年。
    事  實
一、丙○○以駕駛吊車為業，為從事駕駛業務之人。其於民國九
    十五年五月五日八時許，駕駛車身號碼三二六ＭＡ二一三九
    六號移動式起重機，沿臺北市○○區○○街由北往南方向行
    駛，於同日八時二十八分許，行經上開路段三六二號前欲左
    轉之際，原應注意轉彎車應讓直行車先行，並隨時採取必要
    之安全措施，而依當時情形，並無不能注意之情事，竟疏未
    注意其後方直行車輛之動態，而貿然左轉，適有沿同向由甲○○駕駛之車牌號碼ＣＲ─三六八號重型機車自後方駛至，
    見狀已煞閃不及，自後撞上丙○○駕駛之上開車輛左側後車
    身油箱處，造成甲○○受有顱骨、顏面骨折之傷害，經送醫
    救治，於該日九時四十五分許，因傷重不治死亡。丙○○肇
    事後，親自撥打電話報案，於有偵查犯罪權限機關發覺其為
    犯罪人前，主動向前來處理車禍事宜之警員承認為肇事人而
    自首，並接受裁判。
二、案經丙○○自首及臺北市政府警察局松山分局報告臺灣臺北
    地方法院檢察署檢察官偵查聲請以簡易判決處刑，本院認不
    宜以簡易判決處刑，改依通常程序審理。
    理  由
一、訊據被告丙○○對於在前揭時地駕駛上開移動式起重機與駕
    駛車牌號碼ＣＲ─三六八號重型機車之被害人甲○○發生車
    禍事故之事實坦承不諱，核與被害人家屬乙○○之指訴相符
    （見偵查卷第十頁、第十一頁、本院九十五年十一月十七日
    準備程序筆錄、審理筆錄），復有臺北市政府警察局松山分
    局交通分隊交通事故談話紀錄表、道路交通事故補充資料表
    、道路交通事故現場圖、現場照片等件存卷可資佐證（見偵
    查卷第十七頁至第二四頁、第二七頁、第二九頁至第三二頁
    ）；又被害人甲○○因本件車禍，受有顱骨及顏面骨折等傷
    害，復因急救不治而死亡等情，亦據臺灣臺北地方法院檢察
    署檢察官督同檢驗員相驗明確，製有勘驗筆錄、相驗屍體證
    明書、驗斷書等附卷可稽（見相驗卷第二八頁、第三一頁至
    第三六頁）。按汽車行駛時，駕駛人應隨時採取必要之安全
    措施；又汽車變換車道時，應讓直行車先行，並注意安全距
    離；道路交通安全規則第九十四條第三項、第九十八條第一
    項第六款分別定有明文，此為汽車駕駛人應盡之注意義務；
    而依卷內現場照片觀之，本件道路交通事故發生時，天候晴
    、路面乾燥、無缺陷、無障礙物，是依當時情形，亦無不能
    注意之情事，彼時倘被告能盡其注意義務，不貿然左轉，禮
    讓後方直行之被害人先行通過，即不至於造成本件道路交通
    事故，發生被害人死亡之結果，是以被告之過失，及其過失
    與被害人死亡之結果間，有相當因果關係，均甚為顯然。又
    本件道路交通事故經臺灣臺北地方法院檢察署送請鑑定及覆
    議結果，均認定被告左轉彎未注意其他車輛，為肇事原因，
    此有九十五年七月六日臺北市車輛行車事故鑑定委員會鑑定
    意見書、九十五年九月四日第六七七九號臺北市車輛行車事
    故鑑定覆議委員會鑑定覆議意見書（見偵查卷第四一頁至第
    四四頁、第七八頁、七九頁）在卷可證，與本院所認亦相符
    合，可供參考。綜上，本件事證明確，被告犯行堪予認定。
二、論罪科刑部分：
（一）查刑法部分條文業於九十四年一月七日修正，九十四年二
      月二日公布，於被告丙○○行為後之九十五年七月一日施
      行，現行刑法第二條第一項規定：「行為後法律有變更者
      ，適用行為時之法律。但行為後之法律有利於行為人者，
      適用最有利於行為人之法律。」，上開規定乃與刑法第一
      條罪刑法定主義契合，而貫徹法律禁止溯及既往原則，係
      規範行為後法律變更所生新舊法律比較適用之準據法，是
      刑法第二條本身雖經修正，但刑法第二條既屬適用法律之
      準據法，本身尚無比較新舊法之問題，應一律適用裁判時
      之現行刑法第二條規定以決定適用之刑罰法律，先予辨明
      。又本次刑法修正之比較新舊法，應就罪刑有關之共犯、
      未遂犯、想像競合犯、牽連犯、連續犯、結合犯、以及累
      犯加重、自首減輕暨其他法定加減原因（如身分加減）與
      加減例等一切情形，綜其全部罪刑之結果而為比較，最高
      法院九十五年五月二十三日九十五年度第八次刑庭會議決
      議可資參照。經查：
    (一)刑法第二百七十六條第二項業務過失致死罪，法定刑為五
      年以下有期徒刑或拘役，得併科三千元以下罰金。而修正
      後刑法施行法增訂第一條之一規定：「中華民國九十四年
      一月七日刑法修正施行後，刑法分則編所定罰金之貨幣單
      位為新臺幣。九十四年一月七日刑法修正時，刑法分則編
      未修正之條文定有罰金者，自九十四年一月七日刑法修正
      施行後，就其所定數額提高為三十倍。但七十二年六月二
      十六日至九十四年一月七日新增或修正之條文，就其所定
      數額提高為三倍。」，另刑法第三十三條第五款修正為：
      「主刑之種類如下：五、罰金：新臺幣一千元以上，以百
      元計算之」，是依修正後之法律，刑法第二百七十六條第
      二項所得併科之罰金最高額維持不變，惟最低額則提高為
      新臺幣一千元，是比較修正前、後之刑罰法律，自以被告
      行為時關於併科罰金刑之法律較有利於被告。
    (二)關於自首之規定，修正前刑法第六十二條規定：「對於未
      發覺之罪自首而受裁判者，減輕其刑。但有特別規定者，
      依其規定。」，而修正後之刑法第六十二條則將「減輕其
      刑」之規定，修正為「得減輕其刑」，是比較新舊法結果
      ，自以舊法必減輕其刑有利於被告。
    (三)綜合上述各條文修正前、後之比較，自應整體適用被告行
      為時之法律，即修正前刑法之相關規定，對被告較為有利
      。
（二）被告係以駕駛吊車（含移動式起重機）為業，業據其供陳
      明確，並有駕駛執照一紙附卷可證（見偵查卷第十六頁）
      ，其因駕駛業務之過失，致被害人甲○○死亡，係犯修正
      前刑法第二百七十六條第二項之業務過失致死罪。又被告
      肇事後，即親自撥打電話報警處理，於其犯罪行為未為有
      偵查權限之機關發覺前，即向前來處理車禍事宜之警員承
      認肇事，此業據被告供陳在卷，並有臺北市政府警察局松
      山分局刑事案件移送書附卷可證，被告嗣亦未逃避偵審，
      合於自首之要件，應依修正前刑法第六十二條前段規定，
      減輕其刑。爰審酌被告身為職業駕駛人，其注意能力應較
      一般人為高，對於交通法規，亦應較常人嫻熟，卻未能善
      盡駕駛注意義務，導致被害人因而喪失寶貴之生命，應予
      非難，兼衡被告犯後供認無隱，非無悔意等一切情狀，量
      處如主文所示之刑，並諭知易科罰金之折算標準。又關於
      易科罰金之折算標準，除刑法第四十一條第一項有所修正
      外，罰金罰鍰提高標準條例於九十五年四月二十八日修正
      ，並自同年七月一日起生效施行。修正前之刑法第四十一
      條第一項前段規定：「犯最重本刑為五年以下有期徒刑以
      下之刑之罪，而受六個月以下有期徒刑或拘役之宣告，因
      身體、教育、職業、家庭之關係或其他正當事由，執行顯
      有困難者，得以一元以上三元以下折算一日，易科罰金。
      」，再依據修正前罰金罰鍰提高標準條例第二條：「依刑
      法第四十一條易科罰金或第四十二條第二項易服勞役者，
      均就其原定數額提高為一百倍折算一日；法律所定罰金數
      額未依本條例提高倍數，或其處罰法條無罰金刑之規定者
      ，亦同。」之規定，被告行為時之易科罰金折算標準，應
      以銀元一百元、二百元、三百元折算一日，經折算為新臺
      幣後，應以新臺幣三百元、六百元、九百元折算一日。惟
      九十五年七月一日施行之刑法第四十一條第一項前段規定
      修正為：「犯最重本刑為五年以下有期徒刑以下之刑之罪
      ，而受六個月以下有期徒刑或拘役之宣告者，得以新臺幣
      一千元、二千元或三千元折算一日，易科罰金。」，另新
      修正之罰金罰鍰提高標準條例則刪除原本第二條之規定。
      是以比較新舊法結果，自以舊法所定之易科罰金折算標準
      有利於被告，故應適用修正前刑法第四十一條第一項前段
      、罰金罰鍰提高標準條例第二條規定，為易科罰金之折算
      標準。  再按犯罪在刑法前開修正施行前，而於施行後裁
      判，則其緩刑之宣告，應適用修正施行後（即新法）第七
      十四條之規定（前開最高法院九十五年度第八次刑庭會議
      決議參照）。本案被告前未曾因故意犯罪而受有期徒刑以
      上刑之宣告，有臺灣高等法院被告前案紀錄表一份附卷可
      參（見本院卷第四頁），且於犯後與被害人家屬乙○○達
      成和解，有和解書一紙在卷可憑（見本院卷第十九頁），
      被害人家屬乙○○亦於本院審理表示願意原諒被告（見本
      院卷第十七頁），是被告經此偵審程序，當知所警惕，信
      無再犯之虞，本院因認對其所宣告之刑，以暫不執行為適
      當，爰併予宣告緩刑二年，以啟自新。
據上論斷，應依刑事訴訟法第四百五十二條、第二百七十三條之
一第一項、第二百九十九條第一項前段，刑法第二條第一項前段
、修正前刑法第二百七十六條第二項、第六十二條前段、第四十
一條第一項前段、刑法第七十四條第一項第一款，罰金罰鍰提高
標準條例第一條前段、修正前罰金罰鍰提高標準條例第二條，現
行法規所定貨幣單位折算新臺幣條例第二條，判決如主文。
本案經檢察官王鑫健到庭執行職務。
中    華    民    國    95    年    11    月    30    日
                      臺灣臺北地方法院交通法庭
                            法  官  劉素如
以上正本證明與原本無異。
如不服本判決，應於判決送達後10日內向本院提出上訴狀（應抄
附繕本）。告訴人或被害人如對於本判決不服者，應具備理由請
求檢察官上訴，其上訴期間之計算係以檢察官收受判決正本之日
期為準。
                            書記官  劉甄庭
中    華    民    國    95    年    11    月    30    日


司法院資訊處製作；財團法人民間司法改革基金會備份。
